【裁判字號】    89,訴,273
【裁判日期】    890516
【裁判案由】    求償保險金
【裁判全文】
臺灣屏東地方法院民事判決                                八十九度訴字第二七三號
    原      告  太平產物保險股份有限公司高雄分公司
                              .
    法定代理人  乙○○      住.
    訴訟代理人  丙○○      住.
    被      告  甲○○      住.
                            男.
                            身.
右當事人間請求求償保險金事件，本院判決如左：
    主    文
被告應給付原告新台幣肆拾萬壹仟柒佰陸拾貳元及自民國八十九年一月一日起至清
償日止，按週年利率百分之五計算之利息。
訴訟費用由被告負擔。
    事    實
甲、原告方面：
  一、聲明：求為判決如主文所示。
  二、陳述略稱：
  （一）被告甲○○駕駛原告太平產物保險股份有限公司所承保，車號D7-4163之自
        小客車，投保人為案外人李振平，於民國八十八年八月一日行經屏東市○○
        路長春橋，因酗酒駕車反應不及，自後方撞及當時正騎乘機車之案外人涂有
        長，致涂某受傷，原告公司遂依強制汽車責任保險條款，予以賠付，計支出
        新台幣（下同）八十九萬一千七百六十九元。原告於賠付後，依據保險契約
        條款及強制汽車責任保險法第二十七條之規定，向加害人即保險車輛之駕駛
        人被告甲○○追償，請求給付本案之賠償金額，即前述八十九萬一千七百六
        十九元整。
  （二）原告公司依據強制汽車責任險賠付八十九萬一仟七佰六十二元。算法如下：
        醫療收據共計二萬一千七百六十二元，看護費用因超過三萬元，以三萬元計
        。（強制汽車責任保險給付標準第二條第二項）另殘廢給付部分，因受害人
        涂有長為重度肢障，且領有身心障礙手冊並終生不能從事工作，合於強制汽
        車責任保險殘廢給付標準表障害項目之七：中樞神經系統機能遺存顯著障害
        ，終身不能從事工作者。故原告依法給付受害人三級殘廢之給付八十四萬元
        （強制汽車責任保險給付標準第二條），以上三項共計八十九萬一仟七佰六
        十二元。
  （三）被告酗酒駕車，為肇事主要原因。且上該事實亦在日前開庭時經被告自認，
        故本案被告於法於理，均無理由。
  三、證據：提出汽車理賠計算書，汽車險肇責表、診斷證明書、被告身分證影本乙
      份、診斷證明書及身心障礙手冊影本乙份、醫療費用單據影本乙份、看護費用
      收據影本乙份等為證。
乙、被告方面：
  一、聲明：求為判決駁回原告之訴。
  二、陳述略稱：對原告主張之侵權行為事實不爭執，但對原告給付之內容有疑問，
      另表示於本院八十八年交訴字第一三○號刑事案件審理中業已賠償案外人涂有
      長四十六萬元，認原告請求該部分應扣除四十六萬元等語資為抗辯。
  三、證據：提出給付涂有長之收據影本八紙為證。
丙、本院依職權調取本院八十八年交訴字第一三○號刑事判決卷。
    理    由
甲、程序上事項：原告最初起訴主張被告應給付八十九萬一仟七佰六十二元，其起訴
    之訴訟標的依強制汽車責任保險法第二十七條之規定，為案外人涂為長於八十八
    年八月八日遭被告肇事所生之損害賠償請求權；俟於本院審理中被告提出給付涂
    有長之收據影本八紙為證，辯稱已給付涂某四十六萬元，核其提出之收據皆經涂
    有長簽收，原告對此亦不爭執，故原告請求之上揭損害賠償請求權，顯經被告為
    部分清償，原告爰減縮其聲明為求命被告給付四十三萬一千七百六十二元，核屬
    民事訴訟法第二百五十五條第一項第三款減縮應受判決事項之聲明，應予准許，
    合先敘明。
乙、本件原告起訴主張：被告甲○○駕駛原告太平產物保險股份有限公司所承保，車
    號D7-4163之自用小客車，投保人為案外人李振平，於八十八年八月一日行經屏
    東市○○路長春橋，因酗酒駕車反應不及，自後方撞及當時正騎乘機車之案外人
    涂有長，致涂某受傷，原告公司遂依強制汽車責任保險條款，予以賠付，賠付內
    容為醫療給付二萬一千七百六十二元，看護費用三萬元，另殘廢給付部分，因案
    外人涂有長為重度肢障，且領有身心障礙手冊並終生不能從事工作，給付受害人
    三級殘廢之給付八十四萬元，共計八十九萬一仟七佰六十二元，扣除被告業已清
    償之四十六萬元外，原告依據保險契約條款及強制汽車責任保險法第二十七條之
    規定，請求被告給付如訴之聲明所示金額等語。被告則對原告主張之侵權行為事
    實不爭執，但對原告給付之內容有疑問，另表示於本院八十八年交訴字第一三○
    號刑事案件審理中業已賠償案外人涂有長四十六萬元，認原告請求該部分應扣除
    四十六萬元等語資為抗辯。
丙、原告主張前揭事實，業據其提出汽車理賠計算書，汽車險肇責表、診斷證明書、
    被告身分證影本乙紙為證，而被告明知飲酒後不得駕車，仍於民國八十八年八月
    八日凌晨一時四十分許，飲酒至酒醉而達不能安全駕駛汽車之情況下（肇事後約
    五十分鐘，吐氣所含酒精成份測定值○‧五九ＭＧ／Ｌ），駕駛車號Ｄ七─四一
    六三號自用小客車，由沿屏東市○○路往麟洛方向行駛，途經屏東市長春橋時，
    原應注意在無速限標誌之市區道路，行車速度不得超過四十公里；行駛時應注意
    車前狀況，並隨時採取必要之安全措施，且依當時客觀情形，並無不能注意之情
    形，因酒後酩酊，以時速約四十至六十公里之速度超速行駛，竟疏於注意同向由
    涂有長騎駛之車號ＰＦＰ─八六六號重型機車在前之狀況而撞及，涂有長因而摔
    落長春橋下，受有下唇及口腔黏膜多處撕裂傷、頭部外傷併腦震盪、頸椎受傷併
    第三至四節頸椎間盤出症及髓神經根病變及左上肢半癱、右上肢及兩下肢全癱等
    重傷害之事實，業據本院依職權調取本院八十八年交訴字第一三○號刑事判決卷
    ，依卷附之道路交通事故調查報告表暨警繪現場圖可稽，案外人涂有長確因本件
    車禍導致其左上肢半癱、右上肢及兩下肢全癱等傷害，已達毀敗一肢以上機能之
    程度，亦有臺灣省立屏東醫院驗傷診斷書一紙於刑事卷可按，被告對肇事責任部
    分亦不爭執，而原告公司承保案外人李振平（即被告之父）所有車號D7-4163之
    自用小客車，於本件事故後賠付案外人涂有長共八十九萬一仟七佰六十二元其計
    算法為：醫療收據共計二萬一千七百六十二元，看護費用因超過三萬元，以三萬
    元計。（強制汽車責任保險給付標準第二條第二項）另殘廢給付部分，因案外人
    涂有長為重度肢障，且領有身心障礙手冊並終生不能從事工作，合於強制汽車責
    任保險殘廢給付標準表障害項目之七：中樞神經系統機能遺存顯著障害，終身不
    能從事工作者。故原告依法給付受害人三級殘廢之給付八十四萬元（強制汽車責
    任保險給付標準第二條），以上三項共計八十九萬一仟七佰六十二元，此有原告
    提出被告不爭執之診斷證明書及身心障礙手冊影本乙份、醫療費用單據影本乙份
    、看護費用收據影本乙份等為證，原告主張之事實堪信為真實。
丁、從而原告依據強制汽車責任保險法第二十七條第一款之規定，於給付案外人涂有
    長後，向酗酒駕車肇事之被告請求減縮後之給付四十三萬一千七百六十二元，為
    有理由，應予准許。
戊、結論：本件原告之訴為有理由，依民事訴訟法第七十八條，判決如主文。
中      華      民      國    八十九    年      五      月      十六    日
                                    臺灣屏東地方法院民事第一庭
~B法      官  李芳南
右為正本係照原本作成。
如不服本判決，應於送達後廿日內，向本院提出上訴狀。
~B法院書記官  許水生
中      華      民      國    八十九    年      五      月      十六    日


司法院資訊處製作；財團法人民間司法改革基金會備份。
